【裁判字號】    89,訴,596
【裁判日期】    891222
【裁判案由】    違反槍砲彈藥刀械管制條例
【裁判全文】
臺灣高雄地方法院刑事判決                          八十九年度訴字第五九六號
  公  訴  人  台灣高雄地方法院檢察署檢察官
  被      告  甲○○
  選任辯護人  江雍正律師
              吳賢明律師
              陳慧錚律師
  被      告  乙○○
右列被告因違反槍砲彈藥刀械管制條例案件，經檢察官提起公訴（八十年度偵字第二
五二六號），本院判決如左：
    主  文
甲○○未經許可，製造其他可發射子彈具有殺傷力之土造霰彈槍，處有期徒刑貳年柒
月；併科罰金新台幣捌萬元，罰金部分如易服勞役，以新臺幣玖佰元即銀元參佰元折
算壹日。土造霰彈槍壹枝（槍枝管制編號0000000000號）、霰彈壹拾玖發
均沒收。
乙○○共同未經許可，持有其他可發射子彈具有殺傷力之霰彈槍，處有期刑壹年貳月
；併科罰金新臺幣參萬元，罰金如易服勞役，以新臺幣玖佰元即銀元佰元折算壹日
。緩刑參年。土造霰彈槍壹枝（槍枝管制編號0000000000號）、霰彈壹拾
玖發均沒收。
    事  實
一、甲○○平日以從事鐵工焊接為業；乙○○則係高雄縣鳳山市公所司機，前於七十
    四、七十五、七十六年間曾有竊盜、妨害自由、賭博等前科。二人明知槍枝、子
    彈均係管制之違禁物品，未經許可不得製造、持有。詎甲○○竟因於八十八年八
    月間，前往高雄縣六龜鄉工作之便，未經許可，在高雄縣六龜鄉林班工寮內，製
    造可發射霰彈，具殺傷力之土造霰彈槍壹枝，並未經任何許可而持有之。嗣於八
    十九年一月二十二日下午五時三十分許晚飯後，夥同乙○○，共同未經許可而持
    上開可發射子彈具殺傷力之土造霰彈槍，及自不詳處所取得可供土造霰彈槍發射
    用之霰彈二十一發，由甲○○駕駛ＶＴ─五七五五號自小貨車，附載乙○○前往
    高雄縣扇平鄉山上狩獵，於當日晚間六、七時許，於行經高雄縣茂森鄉林業試驗
    所第九林班鳴海測侯站時，當場為巡邏員警查獲，並在自小貨車後車廂內扣得霰
    彈槍壹枝、霰彈二十一發（送鑑定時試射其中二發）。
二、案經高雄縣警察局六龜分局報請台灣高雄地方法院檢察署檢察官偵起訴。
    理  由
一、訊據被告甲○○對於在右揭時、地，未經許可持有霰彈槍一枝、霰彈二十一發為
    警查獲之事實，固坦承不諱，惟矢口否認有製造霰彈槍之犯行，辯稱該霰彈槍係
    其在高雄縣扇平鄉山上某工寮草叢拾獲，且於警訊時因緊張，故不知自己在說什
    麼云云。辯護意旨亦稱︰被告僅係撿到槍枝後，僅上油擦拭，並未改造，被告於
    警訊中所述「改造」之意，實係指上油清理，且本件並未查扣任何改造槍枝之車
    床、研磨機等物，及改造部位為何均不清楚，故無證據足供佐證云云；另訊據乙
    ○○亦矢口否認有與共同被告甲○○共同未經許可，攜帶霰彈槍及子彈前往狩獵
    之情事，辯稱當天係與其同事偶然在高雄縣六龜遇見甲○○，伊即告以要到扇平
    （按係高雄縣扇平鄉）去烤肉，五、六點左右，甲○○亦單獨駕駛自小貨車至「
    扇平」一同飲酒，酒後甲○○告以山有好玩的，伊即乘坐甲○○之自小貨車到扇
    平山上，伊當時酒醉了，且不知甲○○攜帶槍、彈云云。惟查：
  （一）被告甲○○係從事鐵工焊接為業，此經其於本院審理時自承在卷。再者，其
        於為警查獲時，在警訊中供稱：土製霰彈槍係自己一個人改造的，有警訊筆
        錄可按。經本院於審判期日勘驗警訊時之錄音帶內容時，被告甲○○供稱：
        槍是我自已黏的、我自已點的、是我自已改造的（按係台語，且台語所稱之
        黏、點均係焊接之意），且於詢問過程中，係採一問一答式，言談並無何緊
        張、顫抖或口吃之聲，此有勘驗筆錄附卷可憑。核與證人即查獲警員吳清富
        於本院審理時到庭證稱：當時他自稱是鐵工，自已製造槍簡單，被告自承扣
        案槍是他自製的等語相符（本院八十九年五月十日訊問筆錄）。
  （二）並觀之所查獲扣案之土造霰彈槍，槍管部分係以三截長短及口徑不同之金屬
        鐵管連接而成，連接處均有焊接及焊接後刨光之痕跡，槍機與拉炳亦同，再
        者，固定槍管及槍機之槍枝護木上（與槍托總稱槍身）之二顆螺絲釘及螺帽
        仍有類以新品之光澤，並無氧化或鏽蝕之現象，槍托護木亦幾近全新之狀態
        ，有扣案之土造霰彈槍及本院之勘驗筆錄、勘驗照片可憑，經核與被告甲○
        ○於警訊中之前揭自白相符。且果如被告甲○○所辯，係在工寮外草叢拾獲
        ，必為他人所棄置，則於經日曬、風吹或雨淋後，何以鐵質螺絲釘、螺絲帽
        及槍管部分均無氧化或因氧化而產生鏽蝕之現象？如為他人所棄置，則該槍
      枝必經該他人使用過，何以槍托護木並無使用過所產生之光滑之現象？足徵
        被告事後於檢察官偵查中及本院審理時所辯均係飾卸之詞，不足採信，而辯
        護意旨就被告製造槍械部分所辯亦不足採信。
  （三）復查，被告乙○○於警訊中，經偵訊警員訊以：「從何地到林業試驗所九林
        班做何事？時」，供稱：從六龜鄉（按係高雄縣）出發，因我朋友甲○○邀
        我去茂林鄉（按係高雄縣）林業試驗所第九林班打獵等語。經核與共同被告
        甲○○於警訊中供稱：我與乙○○在會餐中有談過要上山打獵，等餐後兩人
        才相邀上山打獵，我有事先告訴邱等語相符，被告二人既相約上山打獵，則
        被告乙○○豈有不知被告甲○○有攜帶槍彈之理，且被告乙○○於警詢及檢
        察官偵查時，仍可自行為清晰之陳述，並無任何酒後之情緒異常激動，或反
        應遲緩之情狀，此亦有前開勘驗筆錄可憑，且於本院調查時，被告乙○○則
        稱︰被告甲○○向伊稱山上有好玩的，伊才跟他上山，伊僅係好奇（見本院
        八十九年七月二十六日訊問筆錄），復經本院繼續追問︰好奇何事？被告乙
        ○○始稱，被告甲○○提議山上好玩可以去打獵，伊因好奇才跟著前去等語
        （見本院八十九年九月四日訊問筆錄），是其所辯酒醉云云亦係避就之詞，
        委無可採。
  （四）扣案之槍、彈經送內政部警政署刑事警察局鑑定結果為：土造霰彈槍一枝（
        槍枝管制編號000000000）認係由木質槍身及金屬槍管組合而成之
        土造長槍，機械性能良好；經實際試射，可擊發口徑十二ＧＡＵＧＥ霰彈，
        認具殺傷力。制戒霰彈二十顆（試射二顆），認均係十二ＧＡＵＧＥ霰彈，
        認具殺傷力，有該局八十九年二月二日，八九刑鑑字第一一九六三號鑑驗通
        知書附在偵查卷可憑，是扣案霰彈係制式子彈；霰彈槍顯係非制式而可發射
        子彈之土造霰彈槍，均為具殺傷力之槍、彈無訛。綜上所述，本件事證明確
        ，被告二人前開所辯均無可採，渠等犯行已堪認定。
二、按槍砲彈藥刀械管制條例第八條所第一項所規定之槍類，係指鋼筆槍、瓦斯槍、
    麻醉槍、獵槍或空氣槍，惟查被告所製造之槍械係屬「土造霰彈槍」，此有前開
    刑事警察局之鑑驗通知書於名稱欄內載述明確，核被告甲○○製造可發射子彈具
    有殺傷力之霰彈槍，及持有霰彈之所為，係分別觸犯槍砲彈藥刀械管制條例第十
    一條第一項未經許可，製造其他可發射子彈具有殺傷力之槍砲罪，及同條例第十
    二條第四項之未經許可持有子彈罪。被告乙○○亦係犯同條例第十一條第四項，
    未經許可持有其他可發射子彈具殺傷力之槍砲罪、及同條例第十二條第四項之未
    經許可持有子彈罪，公訴人認被告二人分別係犯同條例第八條第一項、及第八條
    第四項之罪，容有誤會，起訴法條應予變更。被告甲○○製造土造霰彈槍後之未
    經許可持有行為，應為製造之行為所吸收，不另論罪。被告二人就未經許可而持
    有槍、彈罪部分，有犯意之聯絡及行為之分擔，均為共同正犯。被告甲○○未經
    許可持有子彈係在供所製造之霰彈槍發射之用，且子彈係制式霰彈已如前述，是
    應非被告甲○○所製造，又無證據足以證明係與未經許可而製造霰彈槍時同時取
    得，從而所犯上開二罪應係具有方法結果牽連關係之牽連犯，公訴人認係想像競
    合犯，亦有未洽。而被告乙○○以一共同持有手槍及子彈之行為，同時侵害數法
    益，屬一行為觸犯數罪名之想像競合犯，應依刑法第五十五條前段規定，從一重
    論以槍砲彈藥刀械管制條例第十一條第四項之罪。被告甲○○因一時失慮而利用
    其所學技能觸犯本件未經許可，製造可發射子彈具有殺傷力之槍枝罪，然事後坦
    承部份犯行，頗具悔意，在庭態度尚認良好，其犯上開係五年以上有期徒刑，併
    科新臺幣一千萬元以下罰金之重典，但本件被告僅查獲製造一支槍枝，製造之目
    的僅是因為好奇，而欲以之為打獵所用，並未曾以之謀利或供犯罪所用，法重情
    輕，衡情顯堪憫恤，爰就被告製造槍枝部分，依刑法第五十九條規定酌減其刑。
    茲審酌被告二人之犯罪因好奇之動機、目的、手段、被告甲○○之素行尚佳，被
    告乙○○之素行不良，分別有本院被告二人之院內索引卡紀錄表及台灣高等法院
    被告全國前按紀錄表各一份在卷可參，生活狀況、被告甲○○國小畢業、被告乙
    ○○則係國中畢業之智識程度、製造具有殺傷力之槍械，但尚無造成任何實質上
    之危害，且無證據足證被告曾提供他人犯罪之用，及犯後在庭態度尚佳等一切情
    狀，分別量處如主文所示之刑，並分別諭知罰金刑部分之易服勞役之折算標準，
    以為懲儆。復按前開條例第十九條第一項有關宣付強制工作之規定，其立法目的
    係對於受處分人將來仍具有一定程度之危險性，所為居數期身體、自由等處置，
    以達教化與治療之目的，此為刑罰之補充制度，惟本諸法治國家保障人權之原理
    及刑法之保護作用，其法律規定之內容仍應受比例原則之規範，使保安處分之宣
    告，與行為人所為行為之嚴重性、行為人所表現之危險性，以及對於行為人未來
    行為之期待性相當（參照大法官會議解釋釋字第七一號解釋意旨），經查，被告
    甲○○及乙○○分別製造或持有其他可供發射子彈具有殺傷力之槍枝，及未經許
    可持有彈藥，然被告二人均初犯槍砲彈藥刀械管制條例案件，復查無被告二人曾
    持以危害他人生命、身體及財產之具體事證，且係在林業試驗所第九林班鳴海山
    測候站前為警查獲，顯然被告遲槍枝目的係為去山上狩獵，又被告甲○○係從事
    鐵工業，被告乙○○則係在高雄縣鳳山市公所擔任臨時僱員，有錢開市公所之在
    職證明書一紙付卷可憑，綜前述依被告二人之違犯情節尚無宣付強制工作為特別
    預防之必要，併此說明。末查，被告乙○○前於七十五年間，雖曾受有期徒刑以
    上刑之宣告，惟於執行完畢後，五年以內未再受有期徒刑以上刑之宣告，此有前
    開刑案紀錄表可佐，被告乙○○係因一時好奇、新鮮，短於思慮，致觸犯本案犯
    行，被告現有正當職業，即在前開市公所擔任清潔隊之臨時僱員，經此偵、審程
    序及刑之宣告之教訓後，當知所警惕，謹慎言行，信無再犯之虞，本院認為前開
    對被告乙○○所宣告之徒刑及罰金部份，以暫不值行為適當，爰宣告緩刑三年，
    以啟自新，並觀後效。
三、扣案之均具有殺傷力之土造霰彈槍一支（槍枝管制編號00000000000
    號)及霰彈十九發，均屬違禁物，應依刑法第三十八條第一項第一款之規定宣告
    沒收。至於霰彈經試射二顆，因已滅失，則不另為沒收之諭知，附此說明。
據上論斷，應依刑事訴訟法第二百九十九條第一項、第三百條，槍砲彈藥刀械管制條
例第十一條第一項、第四項、第十二條第四項、刑法第十一條前段、第五十五條、第
五十九條、第四十二條第二項、第三十八條第一項第一款、第七十四條第二款，罰金
罰鍰提高標準條例第二條、現行法規所定貨幣單位折算新臺幣條例第二條，判決如主
文。
本案經檢察官葉清財到庭執行職務
中      華      民      國    八十九    年     十二     月    二十二    日
                          臺灣高雄地方法院刑事第四庭
                              法    官  程克琳
右正本證明與原本無異。
如不服本判決，應於判決送達後十日內，向本院提出上訴狀。
                              書 記 官  梁瑜玲
中      華      民      國 八十九    年     十二     月    二十六    日
槍砲彈藥刀械管制條例第十一條：
未經許可，製造、販賣或運輸第四條第一項第一款所稱其他可發射金屬或子彈具有殺
傷力之各式槍砲者，處五年以上有期徒刑，併科新臺幣一千萬元以下罰金。
未經許可，轉讓、出租或出借前項所列槍砲者，處三年以上十年以下有期徒刑，併科
新臺幣七百萬元以下罰金。
意圖供自己或他人犯罪之用，而犯前二項之罪者，處無期徒刑或七年以上有期徒刑，
併科新臺幣一千萬元以下罰金。
未經許可，持有、寄藏或意圖販賣而陳列第一項所列槍砲者，處一年以上七年以下有
期徒刑，併科新臺幣七百萬元以下罰金。
第一項至第三項之未遂犯罰之。
槍砲彈藥刀械管制條例第十二條︰
未經許可，製造、販賣或運輸子彈者，處一年以上七年以下有期徒刑，併科新臺幣五
百萬元以下罰金。
未經許可，轉讓、出租或出借子彈者，處六月以上五年以下有期徒刑，併科新臺幣三
百萬元以下罰金。
意圖供自己或他人犯罪之用，而犯前二項之罪者，處三年以上十年以下有期徒刑，併
科新臺幣七百萬元以下罰金。
未經許可，持有、寄藏或意圖販賣而陳列子彈者，處五年以下有期徒刑，併科新臺幣
三百萬元以下罰金。
第一項至第三項之未遂犯罰之。


司法院資訊處製作；財團法人民間司法改革基金會備份。
